最高法院刑事判決　　　　　　　　　　111年度台上字第344號
上　訴　人　潘冠良



上列上訴人因妨害性自主等罪案件，不服臺灣高等法院高雄分院
中華民國110 年10月19日第二審判決（110 年度侵上訴字第50號
，起訴案號：臺灣屏東地方檢察署109 年度偵字第6305號），提
起上訴，本院判決如下：
    主  文
上訴駁回。
    理  由
一、按刑事訴訟法第377 條規定，上訴於第三審法院，非以判決
    違背法令為理由，不得為之。是提起第三審上訴，應以原判
    決違背法令為理由，係屬法定要件。如果上訴理由書狀並未
    依據卷內訴訟資料，具體指摘原判決不適用何種法則或如何
    適用不當，或所指摘原判決違法情事，顯與法律規定得為第
    三審上訴理由之違法情形，不相適合時，均應認其上訴為違
    背法律上之程式，予以駁回。
二、本件原判決撤銷第一審判決關於其附表一編號4 、6 、7 、
    10、11、18（不含已確定之對於14歲以上未滿16歲之女子為
    猥褻部分）所示部分之不當判決，改判（一）論處上訴人甲
    ○○如原判決附表一編號4 、6 所示犯兒童及少年性剝削防
    制條例第36條第2 項之引誘使少年製造猥褻行為之電子訊號
    罪、編號7 所示犯同項之引誘使兒童製造猥褻行為之電子訊
    號罪、編號10、11所示犯對於未滿14歲之女子為性交罪、（
    二）依想像競合犯關係，從一重論處其如原判決附表一編號
    18所示犯兒童及少年性剝削防制條例第36條第3 項之以其他
    違反本人意願之方法，使少年被拍攝猥褻行為之電子訊號罪
    （尚犯兒童及少年福利與權益保障法第112 條第1 項前段、
    刑法第315 條之1 第2 款之成年人故意對少年犯無故以電磁
    紀錄竊錄他人非公開活動及身體隱私部位罪）各罪刑及為相
    關沒收之宣告（原判決附表一編號4 、6 、7 、18所示部分
    ）。另維持第一審（一）論處上訴人如其附表一編號1、2、
    5 、8 所示犯兒童及少年性剝削防制條例第36條第2 項之引
    誘使少年製造猥褻行為之電子訊號罪、編號3 、9 所示犯同
    條第3 項之以脅迫使少年製造猥褻行為之電子訊號罪、編號
    12、17所示犯對於未滿14歲之女子為性交罪、編號13至16所
    示犯對於14歲以上未滿16歲之女子為性交罪、編號13所示犯
    以其他違反本人意願之方法，使少年被拍攝性交行為之電子
    訊號罪、（二）依想像競合犯關係，從一重論處其如原判決
    附表一編號17所示犯以其他違反本人意願之方法，使少年被
    拍攝性交行為之電子訊號罪（尚犯成年人故意對少年犯無故
    以電磁紀錄竊錄他人非公開活動及身體隱私部位罪）各罪刑
    及為相關沒收宣告（第一審判決附表一編號1 至3 、8 、9
    、13、17所示部分）之判決，駁回其在第二審之上訴。已詳
    敘認定犯罪事實所憑證據及理由。並對上訴人關於如原判決
    附表（下稱附表）一編號10、11、13（對於14歲以上未滿16
    歲之女子為性交）、14至16、17（對於未滿14歲之女子為性
    交）所示部分之自白，如何與事實相符，為可採信，依據卷
    內資料予以說明。
三、證據之取捨及事實之認定，為事實審法院之職權，如其判斷
    無違經驗法則或論理法則，即不能任意指為違法。原判決就
    （一）附表一編號1 、2 、4 至8 所示部分，依憑被害人BQ
    000-Z000000000I （人別資料詳卷，下稱I 女）、BQ000-Z0
    00000000A （人別資料詳卷，下稱A 女）、BQ000-Z0000000
    00E （人別資料詳卷，下稱E 女）、告訴人BQ000-Z0000000
    00G （人別資料詳卷，下稱G 女）、BQ000-Z000000000C （
    人別資料詳卷，下稱C 女）、BQ000-Z000000000（人別資料
    詳卷，下稱K 女）、BQ000-Z000000000F （人別資料詳卷，
    下稱F 女）（下稱I 女等7 人）之證述、上訴人之部分供述
    、卷附上訴人與I女等7 人間之臉書通訊軟體MESSENGER（下
    稱MESSENGER ）即時訊息及I 女等7 人傳送予上訴人之數位
    檔案圖檔、影像檔、數位照片等證據資料；（二）附表一編
    號3 、9 所示部分，判斷告訴人BQ000-Z000000000B （人別
    資料詳卷，下稱B 女）、BQ000-Z000000000D （人別資料詳
    卷，下稱D 女）（下稱B 女等2 人）之證述、上訴人之部分
    供述、卷附上訴人與B 女等2 人間之MESSENGER即時訊息及B
    女等2 人傳送予上訴人之數位照片等證據資料；（三）附表
    一編號12所示部分，依憑G 女之證述、上訴人之部分供述、
    卷附上訴人與G 女間之MESSENGER 即時訊息及對話紀錄截圖
    等證據資料；（四）附表一編號13（以其他違反本人意願之
    方法，使少年被拍攝性交行為之電子訊號）所示部分，判斷
    A 女之證述、上訴人之部分供述、卷附檢察官勘驗上訴人持
    用之手機隱藏相簿中之影片筆錄及上訴人與A女間之MESSENG
    ER即時訊息等證據；（五）附表一編號17（以其他違反本人
    意願之方法，使少年被拍攝性交行為之電子訊號）所示部分
    ，依憑I 女之證述、上訴人之部分供述、卷附檢察官勘驗上
    訴人持用之手機隱藏相簿中之影片筆錄及資料截圖、上訴人
    與I 女間之MESSENGER 即時訊息及對話紀錄截圖等證據；（
    六）附表一編號18（以其他違反本人意願之方法，使少年被
    拍攝猥褻行為之電子訊號）所示部分，判斷被害人BQ000-Z0
    00000000H （人別資料詳卷，下稱H 女）之證述、上訴人之
    部分供述、卷附檢察官勘驗上訴人持用之手機隱藏相簿中之
    影片筆錄及資料截圖、上訴人與H 女間之MESSENGER 即時訊
    息及對話紀錄截圖等證據；因而認定上訴人確有本件如附表
    一編號1 至9 、12、13（以其他違反本人意願之方法，使少
    年被拍攝性交行為之電子訊號）、17（以其他違反本人意願
    之方法，使少年被拍攝性交行為之電子訊號）、18（以其他
    違反本人意願之方法，使少年被拍攝猥褻行為之電子訊號）
    所示之犯行。並敘明：上訴人所為：未「引誘」I 女等7 人
    製造猥褻行為之電子訊號；其性器官未進入G 女性器官，僅
    屬性交未遂；拍攝性交影片未違反A 女、I 女、H 女意願之
    辯解，及其原審辯護人所為：被害人裸露胸部之照片不構成
    「猥褻」物品；B 女擔心上訴人傳出之照片係生活照，並非
    不雅照片，上訴人僅係聊天時傳送D 女住家附近道路截圖予
    D 女，不會造成B 女、D 女精神壓力之辯護意旨，如何不可
    採等由甚詳。所為論列說明，與卷證資料悉相符合，亦不違
    背經驗、論理法則，於法並無不合。
四、關於上訴人如附表一編號1 、2 、4 至8 所示部分之行為，
    是否合於兒童及少年性剝削防制條例第36條第2 項所稱「引
    誘」之要件，及I 女等7 人自拍傳送之數位檔案圖檔、影像
    檔、數位照片，是否屬「猥褻」行為之電子訊號部分，原判
    決已說明：I 女等7 人原無拍攝裸露照片、影片之意，係因
    上訴人傳訊息向I 女等7 人表達曖昧、情感之意或談及身體
    性徵話題，而受上訴人勸誘、刺激、慫恿或鼓勵，方依上訴
    人指示拍攝裸露胸部、陰部之數位照片或影片，傳送予上訴
    人觀覽。上訴人所為合於兒童及少年性剝削防制條例第36條
    第2 項所稱「引誘」之要件。又I 女等7 人所傳送之數位檔
    案圖檔、影像檔、數位照片，內容係裸露全身、胸部、下體
    陰部，或以手撫摸下體，客觀上足以引起性慾的聯想，並引
    起一般人羞恥或厭惡感而侵害性的道德感情，有礙於社會風
    化，且不具藝術性、醫學性、教育性，純供刺激或滿足上訴
    人之性慾，自屬「猥褻」行為之數位檔案圖檔、影像檔、數
    位照片等旨甚詳，所為說明及判斷，於法無違。上訴意旨仍
    執陳詞，謂被害人傳送予上訴人之祼露胸部照片，不足以引
    起普通一般人羞恥或厭惡感而侵害性之道德感情，非屬猥褻
    照片。其係基於男女朋友情誼，要求I 女等7 人傳送影片、
    照片，尚未達引誘程度等語，係對原判決已說明之事項，任
    憑己見而為指摘，殊非適法上訴第三審之理由。
五、關於上訴人如附表一編號3 、9 所示部分之行為，合於兒童
    及少年性剝削防制條例第36條第3 項之「脅迫」要件部分，
    原判決已敘明：B 女、D 女原不願意自拍裸露照片傳給上訴
    人，惟B 女因聽聞上訴人恫稱：如不傳祼露照片，要將B 女
    的生活照上傳等語，害怕上訴人將生活照片上傳給他人觀覽
    ，使家人、親友、師長或同儕獲悉私人生活及交往異性情形
    ，造成B 女內心及精神上相當之壓力，才自拍猥褻照片傳給
    上訴人。D 女則因聽聞上訴人恫稱：如果不拍，後果不知道
    會怎樣等語，並傳送D 女住處附近街景照片給D 女，致D 女
    害怕上訴人會對D 女或家人不利，才自拍猥褻照片傳給上訴
    人觀看。上訴人上開言語或舉動，足使B 女、D 女產生畏怖
    心，合於兒童及少年性剝削防制條例第36條第3 項之「脅迫
    」要件等由甚詳。所為論列說明，與卷內資料悉相符合，並
    無違誤。上訴意旨所稱上訴人散播B 女生活照不會使B 女心
    生畏懼。其僅是將街道照片傳給D 女，未以要去D 女家中要
    脅D 女拍照，D 女非因害怕而配合上訴人拍照等語。係對原
    審採證、認事之職權行使及原判決已說明之事項，以自己之
    說詞或持不同之評價，為事實上之爭辯，仍非上訴第三審之
    適法理由。
六、證人之陳述前後稍有不符或相互間有所歧異，究竟何者為可
    採，事實審法院非不可本於經驗法則，斟酌其他情形，作合
    理之比較，定其取捨。若其基本事實之陳述與真實性無礙時
    ，仍非不得予以採信，非謂一有不符或矛盾，即認全部均為
    不可採信。原判決已敘明：G 女已於第一審澄清偵查中所為
    不確定上訴人生殖器有沒有插入之證言，是因上訴人的陰莖
    只有進入一部分，沒有完全進入。參以上訴人曾以MESSENGE
    R 傳送「一點點，下次我會完全進去的」訊息予G 女。足見
    上訴人的陰莖已插入G 女性器，縱未完全插入，但已有接合
    ，仍屬性交既遂。另A 女於偵查、第一審所為不同意讓上訴
    人拍攝性交影片之證詞，及I 女於第一審所為看到上訴人在
    架設手機，但不知道他在拍攝影片之證言，核與上訴人於警
    詢、檢察官聲請法院羈押訊問時供承拍攝性交影片未徵得 A
    女、I 女同意，I 女不知其以手機攝錄性交影片相符，為可
    採信。I 女於偵查中所為發生性行為時，上訴人有拿手機拍
    攝之證詞，不足為有利於上訴人之認定等由甚詳。所為論列
    說明，與卷內資料悉相符合，於法尚無不合。上訴意旨雖以
    ：G 女於警詢時陳稱：上訴人的陰莖只有碰到，沒有插入陰
    道等語。足見上訴人未將陰莖插入G 女陰道，應屬性交未遂
    。又A 女於警詢時陳稱：上訴人房間有架設手機腳架，好像
    有拍攝性交影片；於偵查中則證稱：「（所以這次拍攝影片
    是5/10？）應該不是。他拍的時候，我就知道他有在拍攝。
    」另I女於警詢、偵查中陳稱：上訴人有拍攝影片等語。是A
    女、I 女與上訴人性交時，已知其有拍攝動作，仍願意與其
    性交，可見其未壓抑A 女、I 女之意願。原判決未採納G 女
    、A 女、I 女上開有利於其之證詞，卻未說明理由，有不載
    理由之違法。惟查依憑上述G 女於第一審之證詞及上訴人傳
    送予G 女之訊息，已足認定上訴人的陰莖確有部分插入G 女
    性器。上開G 女於警詢時之陳述，不足為有利於上訴人之認
    定。另A 女既未同意讓上訴人拍攝性交影片，上開A 女於警
    詢、偵查中之證詞，自不足為有利於上訴人之認定。至I 女
    有關是否知悉上訴人拍攝影片之證詞雖非一致，然原判決已
    詳敘如何斟酌I女之說詞及上訴人坦承未徵得I女同意，I 女
    不知其以手機攝錄性交影片之供述，認定I 女於第一審之證
    言為可採，尚難指為違法。原判決未特別就此說明，於判決
    不生影響。上訴意旨執以指摘，係對原審採證、認事之職權
    行使、原判決已說明及於判決無影響之事項，以自己之說詞
    或持不同之評價，為事實上之爭辯，俱非適法上訴第三審之
    理由。
七、依上所述，本件上訴違背法律上之程式，應予駁回。
據上論結，應依刑事訴訟法第395 條前段，判決如主文。
中    華    民    國   111    年    1     月    26    日
                  刑事第八庭審判長法  官  李  英  勇  
                                  法  官  洪  兆  隆  
                                  法  官  吳  冠  霆  
                                  法  官  邱  忠  義  
                                  法  官  楊  智  勝  
本件正本證明與原本無異
                                  書記官
中    華    民    國   111    年    2     月    7     日